臺灣高等法院高雄分院刑事判決　　　　　　　　　九十一年度上訴字第一三一一號
　　上　訴　人
　　即　被　告　甲○○
　　指定辯護人　本院公設辯護人孫妙岑
右上訴人因強盜等案件，不服臺灣高雄地方法院九十一年度訴字第八十五號中華民國
九十一年六月十二日第一審判決（起訴案號：臺灣高雄地方法院檢察署九十年度偵字
第一七八二八號），提起上訴，本院判決如左：
      主  文
上訴駁回。
      事  實
一、甲○○前於民國八十五年間因搶奪罪，經臺灣高雄地方法院判處有期徒刑一年六
    月，嗣經最高法院判決駁回上訴確定，已於八十七年十月二十一日執行完畢。竟
    仍不知悔改，於九十年八月十三日十七時三十分許，甲○○騎乘機車後載劉繼貴
    (已另案判決確定)，行經高雄市鹽埕區○○○路二一四之一號萬里順機車行，見
    該店騎樓停放一輛鈴木牌四百ＣＣ重型機車（車身號碼ＧＫ七四Ａ─一０一四九
    號，引擎號碼Ｋ七０七─一四四八四四號），車上插有鑰匙，車行內亦無人注意
    ，二人即共同基於意圖為自己不法之所有之犯意聯絡，由劉繼貴騎乘原來機車在
    旁把風、接應，甲○○則至該機車行騎樓，見該重型機車插有鑰匙，甲○○即下
    手竊取該重型機車，得手後正欲騎乘離去，適經該機車行負責人乙○○發現追出
    制止，甲○○為脫免逮捕，乃以腳將乙○○踢倒在地而當場施以強暴後，旋將該
    重型機車騎走，乙○○即繼續在後追逐，至高雄市○○○路二百三十號前，乙○
    ○追上甲○○，並出手將甲○○拉下機車，甲○○即與乙○○相互扭打，致乙○
    ○因而受有頭部外傷、腦震盪，右手背及右腕部挫傷等傷害。甲○○隨後即跳上
    劉繼貴機車欲逃逸，但仍遭乙○○拉扯下車，該時劉繼貴機車亦不慎撞及前方韓
    淑媛所駕駛之YQ─００九三號汽車倒地，劉繼貴旋在高雄市○○○路二三四號前
    遭民眾李燦杰等人合力逮捕，甲○○則逃至高雄市○○○路三一一號前遭乙○○
    逮獲，並報警查辦。
二、案經乙○○訴由高雄市政府警察局鹽埕分局臺灣高雄地方法院檢察署檢察官偵查
    起訴。
      理  由
一、訊據上訴人即被告甲○○（下稱被告）固不諱言竊盜機車之事實，惟否認對乙○
    ○施強暴行為，辯稱其竊車後，即遭乙○○等毆打等語。經查：
    (一)右揭事實，迭據被害人乙○○於警訊及原審審理中指述甚明（見警卷第五頁反
      面～第六頁、原審九十年度訴字第二五０二號卷第二十五頁），核與證人即被
      害人之姊劉靜雯及證人李燦杰證述情節相符（見警卷第七頁反面～第九頁），
      另證人韓淑媛亦證稱：「因．．．我所有的ＹＱ─００九三號自用小客車．．
      ．被一部機車從後方撞及，然後看見大約六個人在我車旁打架．．．」等語（
      見警卷第十頁反面），復有贓物認領保管收據一紙在卷可稽（見警卷第十二頁
      ）。又被告於竊車後，經被害人乙○○追捕過程，被告曾以腳將被害人乙○○
      踢倒在地，其後復與被害人乙○○相互扭打，致被害人乙○○受有頭部外傷、
      腦震盪、右手背及右腕部挫傷等傷害等情，亦經證人即文雄醫院醫師楊錫添在
      本院證述：「（乙○○）九十年八月十三日下午六時五十分到我們醫院掛急診
      ，他主訴與人發生爭執有頭痛、頭暈、右手背、右手腕部痛，經我們診斷，病
      人頭後枕部有瘀腫，約三公分左右，右手背、右手腕有瘀血腫脹，經我們治療
      、打針、觀察二十分鐘以後病人就離開了，病人外觀上是有傷。」等語（見本
      院卷第四十四頁），並有文雄醫院診斷證明書一紙、急診護理評估表、急診病
      歷各一紙附卷足憑（見警卷第十三頁、本院卷第四六～四七頁）。被告竊盜後
      ，因脫免逮捕，而當場對被害人乙○○施以強暴致受傷，至為明確。
    (二)被告固辯稱證人劉靜雯與被害人乙○○有親屬關係，證人李燦杰與被害人乙○
      ○為朋友關係，故證言不可採等語。然證人劉靜雯及李燦杰為在場親見事發經
      過之人，二人之證述既互核相符，且被告亦供承竊取重型機車，而被告與被害
      人乙○○扭打，致被害人乙○○受傷一節，復分據證人韓淑媛及醫師楊錫添證
      述明確，已如前述，足認證人劉靜雯及李燦杰之證言與事實相符。況證人劉靜
      雯、李燦杰均與被告素未謀識，倘被告僅竊取機車，隨而棄車而逃，並無施強
      暴致人受傷，衡諸常情，證人劉靜雯及李燦杰應無虛構被告施強暴情節之必要
      。是證人劉靜雯及李燦杰之證言，自堪採取。
    (三)被告又辯稱被害人乙○○並未受傷，而文雄醫院之診斷證明書記載被害人乙○
      ○受傷，係虛偽不實等語，並舉證人洪榮檜為證。然被害人乙○○受有頭部外
      傷、腦震盪、右手背及右腕部挫傷等傷害等情，已經證人即文雄醫院醫師楊錫
      添在本院證述如前，並有文雄醫院急診護理評估表、急診病歷各一紙在卷足憑
      ，被告辯稱被害人乙○○未受傷，即無可取。至證人洪榮檜在本院固證述：「
      我八月十五日去醫院，當時是一位夜間醫生看診，醫生叫什麼名字我不知道，
      我告訴醫生我發生車禍，頭昏昏的，手有扭到，醫生沒有給我檢查，就照我所
      言，就開一些腦循環的藥，說可能是輕微腦震盪，回去觀察，如果有什麼症狀
      ，就要去大醫院檢查，第二天，我去醫院補蓋健保卡，是另外壹個醫生，我問
      醫生可不可以開診斷證明書，交了壹佰元，醫生就開給我了，由此可見醫生開
      診斷證明書很草率。」等語（見本院卷第二三頁），但證人即文雄醫院醫師李
      振隆在本院已證稱：「當時他（洪榮檜）來醫院，說他手挫傷，我問他怎麼發
      生，他說車禍，我叫他手動一動，他可以動，所以我覺得不需照Ｘ光，後來他
      又說頭痛，我摸一摸他的頭，也沒有腫脹，所以只有開止痛劑給他．．．」等
      語（見本院卷第三六頁），是被告及證人洪榮檜指稱文雄醫院未實際看診，已
      與事實不符，況證人洪榮檜之就診情形如何，亦無從據以證明被害人乙○○未
      受傷，證人洪榮檜之證言自不得為有利被告之認定。
    (四)被告另辯稱劉繼貴事先並不知其要竊車等語。然觀諸被告原騎機車載劉繼貴，
      嗣見被害人乙○○機車行騎樓停放一輛鈴木牌四百ＣＣ重型機車，被告即將機
      車交予劉繼貴駕駛，劉繼貴即在一旁等候，其後於被告遭追捕之際，劉繼貴復
      騎機車接應被告試圖逃逸之情，被告與劉繼貴有竊車之犯意聯絡及行為分擔，
      甚為明確，又劉繼貴共同竊車之犯行，亦經原審九十年度易字第三五九０號判
      決有期徒刑五月確定，有原審九十年度易字第三五九０號刑事判決及劉繼貴之
      台灣高等法院被告全國前案紀錄表在卷足憑（見原審卷第十～十三頁及本院卷
      ），被告辯稱劉繼貴事先並不知要竊車等語，亦無可採。
    (五)辯護人辯護稱被告竊車後，因遭被害人乙○○等人極力毆打，被告自有抵抗防
      禦權利，故為正當防衛等語。然被告於竊車後，經被害人乙○○追捕過程，被
      告曾以腳將被害人乙○○踢倒在地，其後復與被害人乙○○相互扭打，致被害
      人乙○○受有頭部外傷、腦震盪、右手背及右腕部挫傷等傷害等情，均已經被
      害人乙○○及證人劉靜雯、李燦杰、韓淑媛證述如前，既無從證明被害人乙○
      ○等人有合力毆打被告之行為，且被害人乙○○等人追捕被告，乃合法權利之
      行使，被告因與被害人乙○○等人相互扭打，縱然因而受傷，亦與正當防衛有
      間，自難認有理由。
    綜上所述，被告與劉繼貴共同竊取被害人乙○○機車後，被告為脫免逮捕，而當
    場對被害人乙○○施以強暴傷害犯行，事證明確，堪以認定。
二、核被告竊車後，為脫免逮捕，而當場對被害人乙○○施以強暴，所為係犯刑法第
    三百二十九條之準強盜罪，應依修正前刑法第三百二十八條第一項論處。被告行
    為後，刑法第三百二十八條第一項之強盜罪，固於九十一年一月三十日修正公布
    ，同年二月一日生效，然比較修正前後條文之刑度，以修正前刑法第三百二十八
    條第一項之法定刑較輕，依刑法第二條第一項但書規定，應適用有利於被告之修
    正前刑法第三百二十八條第一項規定論處。又被告傷害被害人乙○○成傷，所為
    係犯刑法第二百七十七條第一項之傷害罪。被告所犯準強盜罪與傷害罪間，有方
    法目的之牽連關係，應依刑法第五十五條之規定，應從較重之準強盜罪處斷。另
    被告竊盜後，為脫免逮捕當場施以強暴致被害人乙○○成傷，因非劉繼貴事先所
    得預計，即無犯意聯絡，故被告與劉繼貴間就準強盜罪及傷害罪，尚非共同正犯
    。再被告前於八十五年間因搶奪罪，經臺灣高雄地方法院判處有期徒刑一年六月
    ，嗣經最高法院判決駁回上訴確定，已於八十七年十月二十一日執行完畢，有台
    灣高等法院被告全國前案紀錄表在卷足憑，其受有期徒刑之執行完畢後，五年內
    再犯本件有期徒刑以上之罪，為累犯，應依刑法第四十七條規定加重其刑。
三、原審以被告罪證明確，因而適用刑法第二條第一項但書、第三百二十九條、修正
    前第三百二十八條第一項、第二百七十七條第一項、第五十五條、第四十七條、
    罰金罰鍰提高標準條例第一條前段規定，並審酌被告前於八十五年間因搶奪罪，
    嗣經判處有期徒刑一年六月確定，已於八十七年十月二十一日執行完畢，復於九
    十年六月二十六日因竊盜罪經法院判處有期徒刑三月（嗣經撤回上訴確定），均
    有台灣高等法院被告全國前案紀錄表在卷足憑，竟仍於九十年八月間再犯本罪，
    顯見被告不知悔改，且被告為脫免逮捕，竟當場對被害人乙○○施以強暴傷害行
    為，致被害人劉隆受傷，惡性不輕，犯後雖坦承竊盜，但未坦承施強暴傷害犯行
    ，又被告竊車後已被追回，被害人財物損害尚非重大等一切情狀，量處有期徒刑
    四年，原判決認事用法，並無不合，量刑亦稱妥適。被告上訴意旨猶辯稱未施強
    暴致被害人乙○○受傷，為無理由，應予駁回。
據上論結，應依刑事訴訟法第三百六十八條，判決如主文。
本案經檢察官沈紹嘉到庭執行職務。
中      華      民      國    九十一    年      九      月      三十    日
          臺灣高等法院高雄分院刑事第一庭
                                  審判長法官  曾永宗
                                        法官  邱永貴
                                        法官  郭玫利
右正本證明與原本無異。
如不服本判決應於收受本判決後十日內向本院提出上訴書狀，其未述上訴理由者，
並得於提起上訴後十日內向本院補提理由書狀（均須按他造當事人之人數附繕本)「
切勿逕送上級法院」。
                                      書記官  鄭靜芳
中    華    民    國      九十一      年      九      月     三十   日
附錄本判決論罪科刑法條
刑法第二百七十七條第一項：
傷害人之身體或健康者，處三年以下有期徒刑、拘役或一千元以下罰金。
刑法第三百二十九條：
竊盜或搶奪，因防護贓物、脫免逮捕或湮滅罪證，而當場施以強暴脅迫者，以強盜論
。
修正前刑法第三百二十八條第一項：
意圖為自己或第三人不法之所有，以強暴、脅迫、藥劑、催眠術或他法，至使不能抗
拒，而取他人之物或使其交付者，為強盜罪，處三年以上十年以下有期徒刑。
